臺灣彰化地方法院民事判決
　111年度婚字第124號
原      告  甲○○  

被      告  乙○○  

上列當事人間請求離婚事件，本院於民國111年11月17日言詞辯
論終結，判決如下：
    主  文
准原告與被告離婚。
訴訟費用新台幣3,000元由被告負擔。
    事實及理由
壹、程序方面：
    被告經合法通知未於言詞辯論期日到場，復查無民事訴訟法
    第386條各款所列情形，依家事事件法第51條準用民事訴訟
    第385條第1項前段規定，本院自得依原告聲請，由其一造辯
    論而為判決。
貳、實體方面：
一、原告主張略以：被告自結婚迄今，未盡家庭照顧之責，自民
    國93年12月15日從普大應用材料股份有限公司優退後，便開
    始吃、喝、嫖、賭，不務正業，亦曾有女子數次於半夜撥打
    電話前來騷擾並數次登門興師問罪，此舉讓原告感到十分無
    助，復於109年間出售其父之土地，得款約新臺幣（下同）4
    千萬元左右，然不到半年即揮霍一空，甚至還積欠債務多達
    2千多萬元，被告為躲避債務遂於110年7月7日離家出走，亦
    未留下通訊方式，自此音訊全無，迄今已逾1年餘，之後有1
    0餘名債主不斷前來索討債務，對原告為精神上之騷擾，致
    原告不堪其騷。是被告上開所為已造成兩造間婚姻破綻而無
    法回復，有不能維持婚姻之重大事由，且此事由可歸責於被
    告，爰請鈞院依民法第1052條第2項之規定，准予原告訴請
    裁判離婚等語。並聲明：如主文所示。
二、被告未於言詞辯論期日到場，亦未提出書狀表達相關聲明或
    陳述。
三、得心證之理由：
㈠、按民法第1052條第2項前段明定：夫妻之一方，有前項以外
    之重大事由，難以維持婚姻者，夫妻之一方得請求離婚。所
    稱「有前項以外之重大事由，難以維持婚姻者」，係以婚姻
    是否已生破綻而無回復之希望為其判斷之標準，而婚姻是否
    已生破綻無回復之希望，則應依客觀之標準，即難以維持婚
    姻之事實，是否已達於倘處於同一境況，任何人均將喪失維
    持婚姻之意願而定（最高法院95年度台上字第2924號判決意
    旨參照）。又夫妻之所以謂為夫妻，無非在於藉由婚姻關係
    ，相互扶持，甘苦與共；信諒為基，情愛相隨。苟夫妻間因
    堅持己見，長期分居兩地，各謀生計，久未共同生活，致感
    情疏離，互不聞問；舉目所及，已成路人，而無法達成實質
    夫妻生活之婚姻目的；若謂該婚姻猶未發生破綻，其夫妻關
    係仍可維持，據以排斥無過失或過失程度較輕或其程度相當
    之一方訴請離婚，即悖於夫妻之道，顯與經驗法則有違，亦
    有最高法院98年度台上字第1233號判決意旨可資遵循。
㈡、經查，原告主張兩造係夫妻關係，現仍存續中等情，有個人
    戶口名簿、個人戶籍資料為證（見本院卷第14頁、第64頁、
    第66頁），堪信為真實。另原告主張被告婚後未盡家庭照顧
    之責，自93年12月間從普大應用材料股份有限公司優退後，
    便不務正業，婚後因積欠大量債務，於110年7月7日離家後
    ，自此音訊全無，棄原告及子女於不顧，迄今已逾1年，其
    後即不斷有債主前來索討債務，致原告不堪其擾，是兩造間
    婚姻已生重大破綻，而無回復之希望，且此事由係可歸責於
    被告等情，業據證人即兩造之子甲○○到庭結證稱：「（問：
    你與兩造有何關係？有無與兩造同住？）他們是我的父母。
    從小到被告離家之前都有同住在一起，現在是與我媽媽同住
    。（問：被告是於何時離家？離家原因為何？有無辦法與被
    告聯絡？被告對原告及家裡之照顧有沒有盡責？）被告是在
    110年7月7日離家。離家之前被告就在跟附近周遭的人借錢
    了，借不到錢就在那天離家跑走了，被告離家之後就有人來
    我們家跟被告要債，有像黑道的人也有一般人來跟被告要債
    ，被告離家之後我們就無法與被告聯絡了，被告也沒有聯絡
    過我們。被告對於家庭幾乎沒有盡責，水電都是我媽媽在處
    理，被告已經退休很久了，這些年都在賭博所以才會欠很多
    債務。」等語明確（見本院卷第125頁至第126頁），並有被
    告房間照片、本票及支票影本、彰化縣警察局員林分局莒光
    派出所受（處）理案件證明單、監視器擷取潑撒冥紙現場照
    片、本院簡易庭民事裁定（見本院卷第16頁至第25頁、第84
    頁至第102頁）等件在卷可稽，而被告經本院合法送達通知
    後，仍未到場陳述答辯或提出書狀表示意見，堪認原告上開
    主張為真實。
㈢、另經本院依職權命家事調查官訪視就兩造是否存有可歸責被
    告之難以維持婚姻之重大事由進行訪視並提出建議，其調查
    結果略以：「肆、總結報告：本案單就原告所述，原告表示
    69年11月17日與被告結婚後，被告從未對家裡負責任，伊跟
    被告雖是夫妻關係，但長年都各過各的生活。約109年11月
    被告賣掉被告父親的土地價金4千多萬元就拿去賭博，現在
    在外負債2千多萬元，人就躲債至今下落不明，因伊是被告
    法律上的妻子，債權人將被告的債務轉而要求原告償還，一
    來原告認為這不是伊該承擔的債務，二來被告一聲不響的離
     開，讓伊未有繼續婚姻之想法。按婚姻之意義，在於夫妻
    間得共同生活，互相體諒、扶持，履行彼此對婚姻之承諾，
    依原告與長子所述，被告長年對家庭不負責任，110年7月7
    日躲債離家至今，原告沒有任何方式可以與被告聯繫，更不
    知被告目前下落為何，因無法與被告進行調查，難以得知被
    告在這段婚姻是否有負起責任，但從被告負債的不告而別並
    獨自逃債讓原告面對被告在外所欠錢之債權人的威脅，顯見
    被告未有婚姻間相互扶持之想法。因本案僅就能原告蒐集資
    訊，若就所蒐集之資訊，可認被告確實未有履行同居之義務
    外，從原告家事起訴狀所附本票影本（詳見卷内）及原告提
    供本院簡易庭民事裁定（110年度司票字第736號、110年度
    司票字第922號）可知被告確實有欠債之情形，被告因欠債
    一聲不響離開，使得原告需莫名承受債權人的討債。被告之
    行為可認為造成兩造間婚姻已生破綻而無回復之希望，有不
    能維持婚姻之重大事由，對婚姻破綻之發生與擴大，雙方之
    有責程度部分，因本次調查僅訪視一造，建請法官參酌其他
    相關資料後自為裁定。」等語，有本院家事調查官111年10
    月12日家事事件調查報告乙份在卷可佐。
㈣、綜上，本院審酌上開各情、訪視調查報告及調查證據之結果
    ，認兩造婚後被告未盡家庭照顧之責，更在外積欠大量賭債
    ，於110年7月7日離家後，迄今行蹤不明已逾1年，兩造已無
    夫妻互動，關係疏離，缺乏婚姻生活所應具備彼此扶持、相
    忍互愛之特質，較難期雙方日後仍可相互扶持繼續經營婚姻
    ，顯見兩造間已無任何賴以維持婚姻之誠摯、互信、互諒、
    互愛之可言，更無法期待兩造繼續維持及經營婚姻生活，已
    達任何人處於同一境況，均將無意維持婚姻之程度，是兩造
    間感情顯已淡薄，堪認為兩造間之婚姻已有難以維持之重大
    事由，且此難以維繫婚姻之重大事由之有責程度，被告應具
    有較重之可歸責性。從而，原告依民法第1052條第2項之規
    定，請求准予判決離婚，為有理由，應予准許。
四、據上論結，原告之訴為有理由，依家事事件法第51條，民事
    訴訟法第385條第1項前段、第78條、第87條第1項，判決如
    主文。
中　　華　　民　　國　　111 　年　　12　　月　　15　　日
                    家事法庭  法  官  康弼周
上列為正本係照原本作成。        
如對本判決上訴，應於判決送達後20日內向本院提出上訴狀，並
按他造人數提出繕本，及繳納上訴裁判費。
中　　華　　民　　國　　111 　年　　12　　月　　15　　日
                              書記官  魏巧雯